【裁判字號】    97,訴緝,29
【裁判日期】    971016
【裁判案由】    妨害自由等
【裁判全文】
臺灣彰化地方法院刑事判決              97年度訴緝字第29號
公  訴  人  臺灣彰化地方法院檢察署檢察官
被      告  甲○○
                  （現另案於臺灣彰化監獄執行中）
上列被告因妨害自由等案件，經檢察官提起公訴（九十五年度偵
緝字第一五七號），本院判決如下：
    主    文
甲○○以加害生命、身體、財產之事，恐嚇他人致生危害於安全
，處有期徒刑肆月；又放火燒燬他人所有之自用小客車壹輛，致
生公共危險，處有期徒刑壹年拾月。應執行有期徒刑貳年。
    犯罪事實
一、甲○○與丙○○原係男女朋友關係，因丙○○要求分手而心
    生不滿，詎甲○○於民國九十四年六月五日二十三時二十九
    分許，以其所持用之門號0000000000號行動電話
    撥打丙○○門號0000000000號行動電話，邀請丙○○至彰化縣彰化市○○路「滿庭芳ＫＴＶ」唱歌遭拒後，
    竟基於恐嚇之單一接續犯意，於同年月六日凌晨零時許，再
    撥打前開電話向丙○○恫嚇稱：如果不去ＫＴＶ的話，就二
    十四小時顧在妳車子旁邊，要砸妳的車等語；迨數分鐘後，
    甲○○抵達丙○○位於彰化縣和美鎮○○路○段四四九巷十
    六號之住處附近，又以電話向丙○○威嚇：若妳一分鐘內不
    下來，就砸妳的車等詞，丙○○為免愛車受損，意欲與甲○○說明清楚，遂請伊父親乙○○陪同下樓與甲○○見面談判
    ，甲○○復接續向丙○○嚇稱：如妳不與我出去，就要砸車
    等言後離去，使丙○○心生畏懼，速將伊所使用、停放於住
    家附近馬路邊之車牌號碼三０六六－ＬＫ號自用小客車（車
    主為丙○○母親黃淑敏），移至彰新路二段四四九巷六號前
    之巷道內；甲○○續於同日凌晨零時二十五分許，撥打電話
    向丙○○恫稱：最好不要出門，不然要對妳及家人開槍等語
    ；再於同日凌晨一時十二分許，以電話向丙○○威稱：最好
    別出門，不然要把妳脫光光遊街等詞，接續以此等加害生命
    、身體及財產之事，致使丙○○心生畏懼，而危害於安全。
    嗣甲○○因丙○○始終未同意其邀約，心生怨憤，乃另行起
    意，於同日凌晨四時許，出於放火燒燬他人所有自用小客車
    之犯意，至上開丙○○使用之自用小客車停放處，明知該處
    巷道狹窄，且車輛緊臨兩旁住宅及工廠僅約一公尺，如引燃
    該自用小客車，可能延燒至附近房屋及物品，影響丙○○與
    附近住戶之安全，導致公共危險，竟先朝該自用小客車之前
    、後擋風玻璃丟擲磚頭各一塊，復將不明助燃液體潑灑在車
    身上，再以明火點燃之方式，放火燒燬上開自用小客車一輛
    ，致生公共危險。俟為居住附近之乙○○堂弟發現起火，隨
    即通報消防人員前來灌救，惟仍造成上開自小客車燒燬，幸
    未延燒該處附近之建築物。經警循線查獲甲○○，始悉上情
    。
二、案經彰化縣警察局和美分局報請臺灣彰化地方法院檢察署檢
    察官偵查起訴。
    理    由
一、證據能力部分：
    本案下列引用之供述及非供述證據，經本院依法踐行調查證
    據程序，公訴人及被告甲○○均不爭執各該證據之證據能力
    ，且亦查無依法應排除其證據能力之情形，是後述所引用證
    據之證據能力皆無疑義，合先敘明。
二、認定犯罪事實所憑之證據及理由：
    訊據被告甲○○除坦承有恐嚇丙○○要砸車之事實外，其餘
    均矢口否認，辯稱：當天其只有對丙○○說要砸車，並未講
    要對丙○○及伊家人開槍、要把丙○○脫光光遊街等話，且
    其於凌晨零時許在丙○○家與丙○○說完話後，就回「滿庭
    芳ＫＴＶ」唱歌、喝酒，期間均未離開「滿庭芳ＫＴＶ」，
    直至早晨五點多天快亮時才回家，其沒有去放火燒車云云。
    惟查：
(一)被告上開恐嚇、放火燒車之犯行，業據證人即被害人丙○○
    於本院審理時以證人身分接受詰問，具結證述：被告打很多
    電話給伊，一直約伊去唱歌，伊都不去，被告就在電話中恐
    嚇說要砸毀伊的車，就是起訴書的那五通電話，被告第一次
    說要燒伊的車，後來有說要對伊及家人開槍，把伊脫光遊街
    ，叫伊不要出門等等；伊是在跟爸爸下樓之後才把車子往前
    移到叔叔工廠旁邊比較隱蔽的地方，移車後駕駛座的左邊是
    工廠，右邊打開車門就是住家的牆，有住人，且移車後的停
    放地點被告知道，因為被告國中時，有在伊叔叔工廠工作過
    ，所以被告知道那個地方；後來那部車報廢，不能用了等語
    明確（見本院卷九十七年十月二日審判筆錄第四頁至第八頁
    ），核與證人丙○○於偵訊時所證大致相符，亦與證人即丙○○之父乙○○於偵查、本院結證稱：當天晚上渠陪丙○○
    下樓跟甲○○談話，渠有聽到甲○○對丙○○說要砸車，丙○○受到驚嚇就將車子停到巷弄裡，約凌晨四時左右，渠堂
    弟就打電話來說車子被燒了等詞吻合（見臺灣彰化地方法院
    檢察署九十四年度偵字第五一四六號卷第五二頁、本院卷九
    十七年十月二日審判筆錄第十頁至第十一頁）。稽之證人丙○○、乙○○於本院、偵查之證述，均係經具結所為，如有
    虛偽不實，須受偽證罪之處罰，而證人丙○○甚且表示不追
    究本案，願意給被告機會，倘被告未有如上行為，證人丙○○、乙○○何須於偵訊、本院為如上之證言？豈有甘冒受偽
    證罪刑事追訴之風險，設詞構陷被告之可能？且上開被告持
    用之0000000000號行動電話自九十四年六月五日
    二十三時六分四十九秒起開始密集撥打證人丙○○持用之0
    000000000號行動電話，於同日二十三時二十九分
    五秒、同年月六日零時零分四十八秒、同日零時六分九秒、
    同日零時十分八秒、同日零時二十五分二十四秒、同日一時
    十二分四十五秒、同日二時五十分二十一秒均有撥話紀錄，
    此有卷附通聯調閱查詢單可稽，此外，並有該三０六六－Ｌ
    Ｋ號自用小客車遭丟擲磚頭並燒燬之照片八幀、彰化縣消防
    局火災原因調查報告書一份、現場圖在卷足憑，亦與證人丙○○、乙○○前揭證述情節符合，堪認證人丙○○、乙○○
    所證並非虛構誣陷之詞，而可採信。
(二)又本案火災事故起因，經彰化縣消防局鑑定結果，認為1.起
    火車輛：經現場勘查，該處除三０六六－ＬＫ號自用小客車
    起火燃燒外，未波及他處，故研判該自用小客車為起火車輛
    ；2.起火處：該三０六六－ＬＫ號自用小客車左右兩側車身
    外表受火流波及情形較為輕微，前引擎蓋及後行李箱車身外
    表受火流波及情形較為嚴重，且車體表面均留有不明液體燃
    燒之痕跡，受燒情形特別嚴重，顯示火流於前引擎蓋及後行
    李箱車體表面處往上方各處燃燒，故研判起火處分別位於前
    引擎蓋及後行李箱車體表面處；3.起火原因：據消防人員到
    達現場時發現車輛門窗緊閉，惟前後玻璃有被異物破壞擊破
    之情形，並於駕駛座內及右側後座處各發現磚頭一塊，經現
    場勘查起火燃燒之自用小客車，前引擎蓋及後行李箱靠近右
    端上方車體表面均留有不明液體燃燒之痕跡，且受燒情形特
    別嚴重，研判本案以外來人為縱火，所造成之火災可能性較
    大乙情，亦有上開彰化縣消防局火災原因調查報告書得佐。
(三)被告雖否認放火燒車一事，抗辯稱：其於九十四年六月六日
    凌晨零時多許，自丙○○家返回「滿庭芳ＫＴＶ」後，就在
    ＫＴＶ內唱歌、喝酒，均未離開，迄當日早晨五點多才回家
    ，且其於該日凌晨二時至五時之間，將000000000
    0號行動電話借予其堂哥張鴻榮使用，其並未使用該手機，
    張鴻榮已死亡云云。查：
  1.「滿庭芳ＫＴＶ」位於彰化縣彰化市○○路上，鄰近孝德街
    ，對面為福懋忠孝加油站，此為被告所不否認，並有彰化縣
    彰化市、和美鎮地圖所標繪之金馬路、孝德街與證人丙○○
    住處附近之彰新路、彰美路、中山路等相關位置在卷可憑。
    被告固謂0000000000號行動電話於九十四年六月
    六日凌晨二時至五時之間由張鴻榮持用，其未使用該手機。
    惟據卷附0000000000號行動電話通聯調閱查詢單
    顯示，該0000000000號行動電話有於九十四年六
    月六日二時五十分二十一秒撥打丙○○持用之000000
    0000號行動電話，並於同日四時十三分二十八秒、同日
    四時十六分三十五秒打給證人黃保仁持用之0000000
    000號行動電話，考之張鴻榮與丙○○、黃保仁僅只於認
    識，均無交情，亦無往來，此經被告供明在卷，衡情張鴻榮
    當無於凌晨撥打電話予丙○○、黃保仁之理，雖張鴻榮業已
    死亡，無從傳喚到庭作證，然被告此部分辯稱，既與常理、
    前述卷內證據不符，自屬不實。是以，該00000000
    00號行動電話於上述時間內，與丙○○00000000
    00號、黃保仁0000000000號行動電話之通話紀
    錄，應係被告持用中並撥打無訛。
  2.再細核0000000000號行動電話通聯調閱查詢單，
    該0000000000號行動電話於九十四年六月六日二
    時三十七分五十四秒基地台在彰化縣彰化市○○街二四巷一
    之七號八樓頂、同日二時四十分三十三秒基地台在彰化縣彰
    化市○○路○段一八六號十三樓頂、同日二時五十分二十一
    秒起至三時四十一分三秒止基地台在彰化縣彰化市○○路○
    段六三七號五樓頂、同日四時七分八秒起至四時十三分二十
    八秒基地台在彰化縣彰化市○○路○段一八六號十三樓頂、
    同日四時十六分三十五秒基地台回到彰化縣彰化市○○街二
    四巷一之七號八樓頂、同日四時四十八分二十二秒基地台在
    彰化縣彰化市○○路○段一八六號十三樓頂，足見被告於九
    十四年六月六日二時四十分至四時四十八分間，並未一直待
    在「滿庭芳ＫＴＶ」內，而係在丙○○住處、「滿庭芳ＫＴ
    Ｖ」附近區域活動。
  3.綜合上開證據資料，被告辯解其於九十四年六月六日凌晨二
    時至五時之間未使用0000000000號行動電話，且
    未離開「滿庭芳ＫＴＶ」，未去放火燒車等情，顯係事後卸
    責之詞，不足採信。至證人黃保仁雖於警詢、偵查中證陳：
    九十四年六月六日甲○○有約伊到丙○○家，之後就回到「
    滿庭芳ＫＴＶ」唱歌，直到凌晨五點才回家，期間甲○○並
    未離開等語，但此番關於被告未離開「滿庭芳ＫＴＶ」之說
    法，與前述行動電話通聯調閱查詢單不相符合，自不足為有
    利於被告之認定。
(四)該三０六六－ＬＫ號自用小客車遭縱火後，確已完全毀壞，
    無法使用，業據證人丙○○證陳無誤，並有照片附卷可證，
    而被告於夜間在兩旁鄰近住宅、工廠之彰化縣彰新路二段四
    四九巷六號前巷道內放火，將該自用小客車燒燬，此使丙○○、不特定之社會大眾，產生恐懼心甚大，且財產法益有所
    侵害，顯已造成公共危險。本案事證明確，被告恐嚇危害安
    全、放火燒燬住宅等以外他人所有物之犯行，堪以認定，應
    依法論科。
三、新舊法比較部分：
    按刑法業於九十四年一月七日修正，於同年二月二日公布，
    並於九十五年七月一日施行。修正後刑法第二條第一項規定
    ，已將新舊法律適用之「從新從輕」原則，改採「從舊從輕
    」原則，而此規定僅係規範行為後法律變更所生新舊法律比
    較適用之準據法，並非實體刑罰法律，自不生行為後法律變
    更之比較適用問題，應逕行適用新法第二條第一項之規定，
    為「從舊從輕」之比較。
(一)刑法第三十三條第五款業於九十四年二月二日修正公布，並
    自九十五年七月一日起施行；修正後刑法第三十三條第五款
    規定「罰金：新臺幣一千元以上，以百元計算之。」，與修
    正前刑法第三十三條第五款規定「罰金：一元以上。」不同
    。經比較新舊法結果，以舊法較有利於行為人，新法並無對
    被告較為有利之情形，故依刑法第二條第一項前段規定，本
    案關於刑法第三百零五條之法定刑罰金部分，自應適用行為
    時之法律即修正前刑法第三十三條第五款規定，決定其罰金
    部分之法定刑。
(二)再查被告行為後，業已增訂刑法施行法第一條之一，並規定
    ：「中華民國九十四年一月七日刑法修正施行後，刑法分則
    編所定罰金之貨幣單位為新臺幣。九十四年一月七日刑法修
    正時，刑法分則編未修正之條文定有罰金者，自九十四年一
    月七日刑法修正施行後，就其所定數額提高為三十倍。但七
    十二年六月二十六日至九十四年一月七日新增或修正之條文
    ，就其所定數額提高為三倍。」，是就現行刑法中，有關於
    罰金刑處罰之規定已有修正，惟經比較增訂之刑法施行法第
    一條之一與被告行為時之罰金罰鍰提高標準條例第一條前段
    、現行法規所定貨幣單位折算新臺幣條例第二條結果，二者
    規定適用之結果並無不同，亦無有利或不利之情形。
(三)關於定應執行刑之問題，刑法第五十一條第五款已修正數罪
    併罰定其應執行者：「宣告多數有期徒刑者，於各刑中之最
    長期以上，各刑合併之刑期以下，定其刑期。但不得逾三十
    年。」，與舊法規定之數罪併罰定其應執行者：「宣告多數
    有期徒刑者，於各刑中之最長期以上，各刑合併之刑期以下
    ，定其刑期。但不得逾二十年。」之規定有所不同，此為影
    響行為人刑罰之法律效果，是被告行為後法律已有所變更，
    經比較新舊法之結果，自以舊法規定之定應執行刑之上限為
    二十年對行為人較為有利。
(四)綜上所述，揆諸修正後刑法第二條第一項前段、後段規定之
    「從舊從輕」原則，自應整體適用被告行為時之法律，即修
    正前之相關刑罰法律，對被告較為有利。
四、論罪科刑部分：
    按刑法上之放火罪，以行為人本乎放火燒燬特定物之故意而
    實施放火之行為，為其成立要件，且所謂「放火」，乃指故
    意以火力傳導於特定之目的物，使其燃燒之意，所謂「燒燬
    」，則指所放之火，其獨立燃燒力，足以變更物體或喪失其
    效用者而言。本案被告故意點燃不明助燃液體而使該自用小
    客車燃燒之行為，該當於「放火」之行為，且其放火行為已
    達到使丙○○母親黃淑敏所有之上開自用小客車燒燬之程度
    。核被告所為，係犯刑法第三百零五條之恐嚇危害安全罪、
    同法第一百七十五條第一項之放火燒燬住宅等以外他人所有
    物罪。至起訴書雖記載被告於九十四年六月六日凌晨四時許
    ，與一位姓名年籍不詳之成年男子共同基於放火及毀損之犯
    意聯絡，駕車至丙○○所使用之上開自用小客車停放處，先
    朝上開自用小客車之前、後擋風玻璃丟擲磚頭各一塊，造成
    前、後擋風玻璃破裂毀損，復將不明助燃液體撥灑在車身上
    ，再以明火點燃，而放火燒燬上開自用小客車，惟綜觀全卷
    起訴書所引證據，並無資料足以顯示被告確有與他人共犯放
    火燒車之行為，且證人丙○○於審理時亦僅證稱：監視器畫
    面只照到摩托車，但車牌模糊，認不出人、車等語，顯然無
    從遽認被告所為放火行為，係與他人共同犯之，附此敘明。
    次按如數行為於同時同地或密切接近之時地實施，侵害同一
    之法益，各行為之獨立性極為薄弱，依一般社會健全觀念，
    在時間差距上，難以強行分開，在刑法評價上，以視為數個
    舉動之接續施行，合為包括之一行為予以評價，較為合理，
    則屬接續犯，而為包括之一罪（最高法院九十三年度臺上字
    第六六九七號判決意旨參照）。查被告自九十四年六月五日
    二十三時二十九分許起至同年月六日凌晨一時十二分許止，
    多次以電話或當面恐嚇證人丙○○，時間及地點均甚為密接
    ，乃係基於同一恐嚇犯意下接續所為之數動作，揆諸上揭判
    決意旨，自應僅論以接續犯之一罪。又被告所犯上開恐嚇危
    害安全、放火燒燬住宅等以外他人所有物二罪間，犯意各別
    ，行為互殊，應予分論併罰。爰審酌被告僅因不滿證人丙○○拒絕赴約唱歌，即恐嚇證人丙○○，並恣意於夜間放火燒
    毀丙○○母親黃淑敏所有之自用小客車洩憤，其無視他人之
    生命、身體、財產安全，已嚴重破壞社會秩序及公共安全甚
    鉅，迄今尚未與證人丙○○達成和解及犯後雖坦承部分恐嚇
    犯行，惟就放火罪部分猶飾詞卸責，態度不佳等一切情狀，
    各量處如主文所示之刑，並定其應執行之刑。再被告係於九
    十六年四月二日經本院發布通緝，有本院通緝書一份在卷可
    稽，至九十七年四月二十三日始為警緝獲到案，業據被告直
    承在卷，則被告既非自動歸案接受審判，依中華民國九十六
    年罪犯減刑條例第五條規定，其所犯恐嚇罪行，自不得依該
    條例減刑（最高法院八十一年度臺上字第一三九五號判決意
    旨參照）。末查，被告自備供放火所用之物品，因未據扣案
    ，且形體不明，為免將來執行困難，爰不另宣告沒收。
五、被告雖聲請傳喚黃保仁及其餘於九十四年六月五日與被告同
    在「滿庭芳ＫＴＶ」唱歌之人到庭，以證明被告於九十四年
    六月六日二時至五時之間，均在「滿庭芳ＫＴＶ」內乙節，
    惟被告並未陳報所欲傳訊者之姓名、年籍、住址，且本案待
    證事實已臻明確，無再調查之必要，爰依刑事訴訟法第一百
    六十三條之二第二項第三款，駁回被告之聲請。
據上論斷，應依刑事訴訟法第二百九十九條第一項前段，刑法第
二條第一項前段、第一百七十五條第一項、第三百零五條、（修
正前）第五十一條第五款，判決如主文。
本案經檢察官賴志盛到庭執行職務。
中    華    民    國    97    年    10    月    16    日
                  刑事第五庭  審判長法  官  周  淡  怡
                                    法  官  蔡  家  瑜
                                    法  官  周  莉  菁
以上正本證明與原本無異。
如不服本判決，應於判決送達後10日內，向本院提出上訴書狀，
上訴書狀應「敘述具體上訴理由」，並按他造當事人之人數附繕
本。「切勿逕送上級法院」。
告訴人或被害人對於判決如有不服具備理由請求檢察官上訴者，
其上訴期間之計算係以檢察官收受判決正本之日期為準。
中    華    民    國    97    年    10    月    22    日
                                    書記官  卓  俊  杰
附錄本判決論罪科刑法條：
刑法第175條：
放火燒燬前二條以外之他人所有物，致生公共危險者，處1年以
上7年以下有期徒刑。
放火燒燬前二條以外之自己所有物，致生公共危險者，處3年以
下有期徒刑。
失火燒燬前二條以外之物，致生公共危險者，處拘役或300元以
下罰金。
刑法第305條：
以加害生命、身體、自由、名譽、財產之事，恐嚇他人致生危害
於安全者，處2年以下有期徒刑、拘役或300元以下罰金。


司法院資訊處製作；財團法人民間司法改革基金會備份。
